臺灣高雄地方法院刑事判決　　　　　　　　　　　　九十一年度易字第一六一七號
　　公　訴　人　臺灣高雄地方法院檢察署檢察官
　　被　　　告　甲○○
右列被告因詐欺案件，經檢察官聲請簡易判決處刑（九十年度偵字第一六五二二號）
，本院高雄簡易庭認不宜以簡易判決處刑，移由普通庭審理，本院判決如左：
    主  文
甲○○無罪。
    理   由
一、公訴意旨係以：被告甲○○明知身無分文，竟意圖為自己不法之利益，於民國九
    十年九月一日凌晨三時四十分許，在高雄市鼓山區○○○路一三三之二號前，招
    呼乙○○所駕駛之車牌號碼ＺＢ－二○○號營業自小客車，謊稱要至新竹訪友，
    致乙○○不察因而陷於錯誤，而予以載送至新竹車站，再至竹南車站，均沒找到
    其所稱之友人。其後乙○○再載被告至頭份成昌加油站，被告竟乘乙○○加油時
    ，藉故要上廁所而準備逃逸時為乙○○發現抓回並於載被告回高雄市時向警方報
    案查獲，被告以此方式詐得高雄至新竹來回坐計程車不付車資之不法利益共計新
    臺幣（下同）一萬四千八百元。因認被告涉有刑法第三百三十九條第二項詐欺得
    利罪嫌云云。
二、按犯罪事實應依證據認定之，無證據不得推定其犯罪事實，又不能證明被告犯罪
    或其行為不罰者，應諭知無罪之判決，刑事訴訟法第一百五十四條、第三百零一
    條第一項分別定有明文。又在訴訟上用以證明事實之證據，須於通常一般之人均
    不致於有所懷疑，而得確信其為真實之程度者，始得據以為有罪之認定；倘其證
    明尚未達到此一程度，而有合理之懷疑存在，致使無從為有罪之確信時，即應為
    無罪之判決（最高法院七十六年度台上字第四九八六號判例意旨參照）。又按事
    實審法院對於證據之取捨，依法雖有自由判斷之權，然積極證據不足證明犯罪事
    實時，被告之抗辯或反證縱屬虛偽，仍不能以此資為積極證據應予採信之理由（
    最高法院卅年上字四八二號判例意旨參照）。再按告訴人之告訴，係以使被告受
    刑事訴追為目的，是其陳述是否與事實相符，仍應調查其他證據以資審認（最高
    法院五十二年度台上字第一三○○號判例意旨參照）。再按刑法第三百三十九條
    詐欺罪之成立，須行為人意圖為自己不法之所有，而行使詐術使人陷於錯誤而交
    付財物或行為人因此而獲得利財產上之不法利益為要件，而債務人於債之關係成
    立後，如有債務不履行之情形，在一般社會經驗上可能之原因甚多，縱令出於惡
    意而有遲延給付或不為給付之情形，苟無足以證明其在債之關係發生時自始故意
    藉此從事財產犯罪之積極證據，根據前引刑事訴訟法第一百五十四條之規定及最
    高法院判例之意旨，仍不得僅以債信違反之客觀事態，即推定債務人原有詐欺取
    財或得利之犯意。
三、公訴人係以被告甲○○於警、偵訊之自白；告訴人乙○○之指訴及車資表附卷等
    ，而認被告涉有前開犯行。訊據被告固於警、偵訊及本院訊問時，坦承前開招呼
    搭乘告訴人所駕駛之計程車，自高雄到新竹來回，及其間曾藉口上廁所而逃跑躲
    避之事實，惟堅決否認有何詐欺犯行，辯稱：伊朋友謝秋霞叫伊坐車去新竹找她
    ，伊到新竹火車站時打電話找她，她又叫伊坐到竹南火車站，到竹南火車站後再
    打電話找她，就找不到人。但伊上告訴人車前，即告訴告訴人要到新竹後再找朋
    友拿錢付車資，後因沒找到朋友，沒拿到錢，才逃跑等語。經查：
（一）告訴人至警局報案時，其所駕駛營業自小客車之車資錶所顯示之車資金額為四
      千二百三十元，此有該車資錶照片二張附卷可稽，惟告訴人於警訊時另指訴稱
      ：因車資錶僅能顯示四位數，但自高雄到新竹來回車子共跑了五百九十五點三
      公里，折算車資應為一萬四千八百元等語，且此亦為被告所不否認，故被告因
      搭乘告訴人之營業小客車而獲得相當於一萬四千八百元之利益之事實，應可認
      定。
（二）惟告訴人於警訊時係指訴稱：被告稱要到新竹，又從新竹坐回高雄。到新竹車
      站後，又說要到竹南，後伊向被告稱不能等太久，就向被告說他可能被朋友騙
      了，而載被告欲回高雄，途中在頭份成昌加油站加油時，被告佯稱要上廁所，
      因久未出來，伊前往查看，才發現被告在附近一家工廠外向工人要錢稱要付車
      資，伊乃再將被告載回高雄，並至警局報案等語。依前開告訴人之指訴，告訴
      人僅指訴被告於返回高雄途中有故意避債之行為，而並未指訴被告有何詐欺犯
      行。
（三）另告訴人於本院訊問時又稱：被告上車時已向伊說到新竹後付錢，而北上到達
      西螺休息站時，被告即打電聯絡該名女子約幾點鐘到達。但到達新竹火車站時
      ，該名女子的行動電話即關機，過一陣子後又開機，該女子叫被告到竹南車站
      ，我們到達竹南車站後，被告再打給該名女子，但該名女子又關機，伊因而載
      被告回高雄。返回高雄途中，在頭份成昌加油站加油時，被告去上廁所，但久
      未出來，伊去廁所叫他，又沒反應，而發現被告逃跑，但現場僅有一條路可走
      ，伊即循該路去找，約走了五十公尺，即看到被告正與鐵工廠的人在講話，伊
      乃向被告說他被該名女子騙了。因被告在加油站時有逃跑行為，伊到高雄後才
      報警等語。
（四）則依告訴人之前開指訴，足證被告於上車前已事先告知告訴人，將於到達新竹
      找朋友拿錢後再付錢之情，及被告確實要到新竹找朋友，惟因遭朋友欺騙而未
      能找到之情，故被告並未向告訴人隱瞞其上車前自己並無力支付車資之事實，
      且被告亦無編造事實使告訴人誤信能取得車資而同意搭載被告之行為。雖被告
      事後有藉口上廁所而逃跑之惡意不為給付之行為，然參諸前引刑法詐欺罪之犯
      罪構成要件之說明，仍不能以此事後債信違反之客觀事態即遽認被告犯行。
四、綜上所述，公訴人所指之事證，尚不能證明被告犯行，此外，又查無其他證據足
    證被告有何公訴人所指之詐欺得利犯行，揆諸前引證據法條及最高法院判例意旨
    之說明，自應為無罪之諭知。
五、被告於審判期日經合法傳喚無正當理不到庭，爰依刑事訴訟法第三百零六條規定
    ，不待其陳述逕行判決，併此敘明。
據上論斷，應依刑事訴訟法第三百零一條第一項、第三百零六條，判決如主文。
本件經檢察官蕭宇誠到庭執行職務。
中      華      民      國    九十一    年      七      月      八      日
                              臺灣高雄地方法院刑事第六庭
                                  法  官  邱  明  弘
右正本證明與原本無異。
如不服本判決，應於判決送達後十日內，向本院提出上訴狀。
                                  書記官  顏  平  國
中    華    民    國      九十一      年      七        月      九      日
